臺灣高雄地方法院刑事判決　　　　　　　　　　　　　九十一年度交易字第六一號
　　公　訴　人　臺灣高雄地方法院檢察署檢察官
　　被　　　告　丁○○
右列被告因過失傷害案件，經檢察官提起公訴（九十年度偵字第一四五一○號），本
院判決如左：
    主  文
丁○○從事業務之人，因業務上之過失傷害人，處拘役伍拾玖日，如易科罰金，以參
佰元折算壹日。
    事  實
一、丁○○考領有普通大貨車駕駛執照，平日以養魚為業，並駕駛貨車載運魚貨及養
    魚飼料，為從事業務之人。民國九十年一月二十三日二十三時四十分許，駕駛車
    牌號碼Ｆ六─六五四七號自用小貨車，停放在高雄縣大寮鄉○○村○○路六十之
    三十號前卸貨，本應注意交叉路口十公尺內不得臨時停車，且停於路邊之車輛，
    在夜間無燈光設備或照明不清之道路，均應顯示停車燈光或反光標識，而依當時
    情形，又無不能注意之情形，竟疏於注意及此，乃將其所駕駛之前開大貨車停放
    於前開潮寮路六十之三十號巷口之路口十公尺內附近卸貨，且未顯示停車燈光或
    反光標識，適有蘇恆儀騎乘車號ＹＵＱ─五七八號機車途經該路段時，亦疏未注
    意車前狀況，並隨時採取必要之安全措施，致撞及上開自小貨車之左後方，致戊○○人車倒地後，受有頭部外傷、顏面部挫傷併血腫、上唇挫裂傷、鼻部挫傷、
    右肩挫傷、右膝挫傷併挫擦傷及牙齒外傷性脫落等多處傷害。
二、案經被害人戊○○訴由高雄縣警察局林園分局報告台灣高雄地方法院檢察署檢察
    官偵查起訴。
    理  由
一、訊據被告丁○○固坦承有於前揭時、地，與被害人戊○○發生車禍之事實，惟矢
    口否認有何業務過失傷害之犯行，辯稱：當時並未在該處停車卸貨，伊係要將貨
    車右轉開進旁邊的巷子云云。經查：
    （一）右揭犯罪事實業據告訴人戊○○於偵審中指述綦詳，核與目擊證人乙○○
          於警訊、偵訊及本院審理中證述之情節相符。證人證稱：「當天和她（指
          告訴人）一起騎機車要下班，我騎到事故現場時，因為被告的小貨車沒有
          開燈，也沒有放故障標誌，我也差點撞到他的車子，告訴人騎機車跟在我
          後面，我閃過那輛車之後，有聽到撞擊的聲音，我以為是被告的小貨車車
          門蓋掉下來，沒有停下來仍繼續往騎。」「當時車子是靜止狀態，被告在
          路旁的屋子裡搬東西，‧‧‧附近沒有路燈，光線昏暗，因為我差點撞到
          被告的車子，停下來看，才注意到被告在房子裡面搬東西。」等語（見本
          院九十一年二月十九日筆錄）。
    （二）被告固執前揭情詞辯解，惟查：當時小貨車停放之位置，緊鄰路旁的建築
          物僅有○‧七公尺，而該貨車身之寬度為二‧二公尺，另被告所稱欲右轉
          駛進之巷道亦僅有四公尺寬，此有警方於道路交通事故調查報告表所繪製
          之現場圖及照片附卷可稽。按車輛欲轉彎時，為欲留車輛迴旋的空間，必
          然會先將車頭往道路之中央移動一段距離，再轉入欲駛入之道路，以免車
          輛之後半部因迴旋空間過狹而無法跟著車頭順利轉彎。此乃一般駕駛人應
          具備之基本駕駛技巧，被告係以駕駛貨車經營養魚事業，對此更無不知之
          理。惟觀之本案貨車停放之位置，已到達被告所稱欲轉入之巷口，惟仍然
          緊鄰在原本之道路旁停放，顯然被告並無右轉駛入該巷道之準備。
    （三）另被告於偵訊時固供稱：當時他有打右轉的方向燈（見偵查卷第十二頁背
          面筆錄）。惟證人即案發後到現場處理事故之員警甲○○卻證稱：當時小
          貨車四個燈都有亮等語（見偵查卷第十七頁背面筆錄）。倘被告有右轉的
          準備，何以貨車前後四個警示燈均亮。又告訴人及目擊證人均已陳稱被告
          當時並未開車燈，而員警又係案發之後始到達現場，從而被告應係在自知
          理虧之情形下，於員警到達之前，始將四個警示燈打開，自不無可能。則
          被告既然聲稱車輛係要右轉，理當僅打開右轉之方向燈，以證明確係要右
          轉始合理，何須打開一般車輛暫停於路旁所使用之四具警示燈。由此亦足
          以證明，被告當時確實係將貨車停放在路邊卸貨，而於事故發生後，為圖
          免刑責，即下意識地將四個警示燈打開，以證明業已盡到警示的責任。則
          由被告此一舉動亦足以證明，當時確實沒有要右轉之準備。
    （四）另被告固舉證人丙○○證明案發當時伊並未在該處停車卸貨。而證人蔡明
          杉雖亦證稱：「約十一點多被告開車回來，我正好坐在泡沬紅茶攤的椅子
          上跟他打招呼，我本來要跟他講事情，他說他車子停好再過來。」等語（
          見本院九十一年三月十九日筆錄）。惟查，被告於偵查中二次庭訊及本院
      第一次調查時，均未主張當時還有目擊證人。卻突然於九十一年三月七日
          審理中主張要傳訊目擊證人丙○○，其真實性已令人懷疑。另證人丙○○
          又證稱：「（與被告）認識二、三年，他常常跟我買魚，那天我是要到林
          園買捕魚的工具，順路過去看他，問他有沒有需要什麼漁獲。他跟我買的
          漁獲最多一次有四、五桶，是拿去做飼料用的，一桶約二百公升的容量。
          」等語（見本院九十一年四月九日筆錄）。足以證明證人與被告交情匪淺
          。惟證人竟不諱言：事發之後，並沒有留在現場協助處理，被告進去打電
          話就回家了（見同日筆錄）。經查，一般發生交通事故，旁人圍觀尚且不
          及，更何況證人與被告交情甚篤，竟連留在現場協助均沒有。所為實與常
          情有違。從而證人丙○○案發當時應不在現場，所為證言即與事實不符。
          被告此部分之辯解亦不足採信。
    （五）又按交叉路口十公尺內不得臨時停車，且停於路邊之車輛，在夜間無燈光
          設備或照明不清之道路，均應顯示停車燈光或反光標識，道路交通安全規
          則第一百十一條第二款、第一百十二條第十三款分別定有明文。而依道路
          交通事故調查報告表所載，案發當時係夜間，且現場照片顯示案發地點確
          實相當晦暗，乃被告竟疏未注意，仍於交叉路口臨時停車，且未顯示停車
          燈光，致被害人撞到該貨車而肇事，自有過失。至於台灣省高屏澎區車輛
          行車事故鑑定委員會之鑑定意見固認告未緊靠道路右側停車為肇事之原因
          （參卷附該會高屏澎鑑字第九○一一○四號鑑定意見書），惟查被告停放
          車輛之位置，緊鄰路旁之建築物僅有○‧七公尺，已如前述，自難謂被告
          有未緊靠道路右側停車之過失，附此敘明。再本件事故之發生，雖被害人
          亦有未注意車前狀況之過失，惟亦不得免除被告之過失刑責。再則被害人
          戊○○因此而受有頭部外傷、顏面部挫傷併血腫、上唇挫裂傷、鼻部挫傷
          、右肩挫傷、右膝挫傷併挫擦傷及牙齒外傷性脫落等多處傷害，並有建佑
          醫院、國軍左營醫院及高雄榮民總醫院診斷證明書共四紙在卷可憑，則被
          告過失肇事行為，與被害人之傷害結果間，自具有相當因果關係。本件事
          證明確，其犯行可堪認定。
二、被告從事養魚之事業，平日即以小貨車載運魚貨，業據被告陳明在卷（見本院九
    十一年三月十九日筆錄），是被告駕駛該小貨車應認係從事業務之人。是核被告
    所為，係犯刑法第二百八十四條第二項前段之過失業務傷害罪。公訴意旨認應依
    同條第一項普通過失傷害罪處斷，尚有未洽，惟起訴事實相同，爰依法變更起訴
    法條。又所謂自首，乃犯人對於末發覺之罪，向檢察官、司法警察官或其他執行
    司法警察官之職務者，報告自己之犯罪事實，而自願接受法院裁判而言。從而犯
    人必須對該管機關陳述自己之「犯罪事實」始符自首之要件。經查：被告雖於案
    發後隨即報警處理，並向到場處理之員警坦承肇事，惟仍堅稱並無過失，此業經
    高雄縣警察局林園分局昭明派出所警員甲○○到院證述屬實（見本院九十年八月
    二日訊問筆錄），並有被告製作之警訊筆錄可參，顯然被告並未向該管公務員陳
    述其犯罪事實，核與自首之要件並不相當，附此敘明。爰審酌被告犯罪所造成被
    害人受傷之程度、本案事故之發生被害人亦難辭其咎，且過失之程度不低，及被
    告尚未與被害人達成和解等一切情狀，量處主文所示之刑，並諭知易科罰金之折
    算標準。
據上論斷，應依刑事訴訟法第二百九十九條第一項前段、第三百條，刑法第二百八十
四條第二項前段、第四十一條第一項，罰金罰鍰提高標準條例第一條前段、第二條，
判決如主文。
中      華      民      國    九十一    年      六      月      七      日
                                  臺灣高雄地方法院刑事第二庭
                                      審判長法  官  宋明中
                                            法  官  李代昌
                                            法  官  高英賓
右正本證明與原本無異。
如不服本判決，應於判決送達後十日內，向本院提出上訴狀。
                                            書記官  林雯琪
中      華      民      國    九十一    年      六      月      十一    日
附錄論罪科刑法條：
中華民國刑法第二百八十四條
 (過失傷害罪)
因過失傷害人者，處六月以下有期徒刑、拘役或五百元以下罰金，致重傷
者，處一年以下有期徒刑、拘役或五百元以下罰金。
從事業務之人，因業務上之過失傷害人者，處一年以下有期徒刑、拘役或
一千元以下罰金，致重傷者，處三年以下有期徒刑、拘役或二千元以下罰
金。
